【裁判字號】    92,毒抗,104
【裁判日期】    920226
【裁判案由】    毒品危害防制條例
【裁判全文】
臺灣高等法院刑事裁定                            九十二年度毒抗字第一四號
    抗  告  人
    即  被  告  甲○○
右抗告人因違反毒品危害防制條例案件，不服台灣基隆地方法院中華民國九十一年十
二月二十七日所為裁定（九十一年度毒聲更 (一）字第一０號）提起抗告，本院裁定
如左：
    主  文
抗告駁回。
    理  由
一、原裁定略以：抗告人即被告甲○○於九十一年七月一日十二時許採尿送驗前二十
    四小時內某時在不詳地點施用第一級毒品海洛因，經臺灣基隆地方法院檢察署觀
    護人通知其於上開時日採驗尿液，而查知上情。雖被告否認有施用毒品犯行，惟
    其採驗尿液送驗，經由台灣尖端先進生技醫藥股份有限公司濫用藥物檢驗中心以
    （ＥＩＡ）酵素免疫分析法為初步檢驗，再以（ＧＣ＼ＭＳ）氣相層析質譜儀為
    確認檢驗，確呈嗎啡之陽性反應，有該公司於九十一年七月五日出具之濫用藥物
    檢驗報告一紙在卷可稽。又經法務部調查局複驗，採較精密之螢光偏極免疫分析
    法及氣相層析質譜儀分析法，經檢驗結果，呈嗎啡陽性反應，亦有該局九十一年
    十二月十七日調科壹字第 09100800500號檢驗通知書在卷為憑。另被告提出所服
    用之中西藥送法務部調查局鑑驗結果，送驗藥物經檢驗結果均無毒品反應，人體
    服用上開送驗藥物所排尿液，以該局檢驗方法不會驗出任何嗎啡陽性反應，復有
    該局九十一年十二月十八日調科壹字第 09100800540號檢驗通知書附卷足憑。因
    以被告施用毒品犯行明確，而依毒品危害防制條例第二十條第一項及觀察勒戒處
    分執行條例第三條第一項、第二項規定，裁定將被告送勒戒處所觀察、勒戒。
二、抗告意旨略以：被告甲○○因罹患慢性肺阻塞、下背痛、左側坐骨神經痛及精神
    分裂症等病症，須長期服藥治療，故服用中、西藥已有年餘，體內積存諸多殘餘
    藥性，足以影響尿液檢驗結果，原審僅以少許藥量加以鑑定，而謂上開藥物並無
    毒品反應，人體服用後所排尿液不會驗出任何嗎啡陽性反應云云，採證上有明顯
    瑕疵，又未考慮藥物與食物相剋之原理，亦有違誤。又法務部調查局所採之螢光
    偏極免疫分析法及氣相層析質譜儀分析法，可能會有誤差，未必準確。另抗告人
    存放尿液之塑膠瓶於採尿前未經清洗，且原審送請法務部調查局複驗時，尿液已
    存放三個月餘，均足以影響檢驗結果。為此請求撤銷原裁定，發回原審更為調查
    ，以期適法云云。
三、按依毒品檢驗學之常規，尿液毒品反應之檢驗方法，對於受檢驗者是否確有施用
    毒品行為之判斷，恆有絕對之影響；以酵素免疫分析或薄層定性分析等方式為初
    步篩檢者，具有相當程度偽陽性之可能；如另以氣（液）相層析、質譜分析等較
    具公信力之儀器為交叉確認，則出現偽陽性反應之機率極低。申言之，以氣相層
    析質譜儀作藥物及其代謝產物之定性及定量分析，幾乎不會有偽陽性反應產生，
    是為毒品檢驗學之常規，自足據為對被告不利事實之認定，此亦為邇來我國實務
    所是認，因此，堪認依上述檢驗方法，不致誤判為嗎啡陽性反應。
四、且查被告雖矢口否認有施用毒品犯行，惟其於九十一年七月一日十二時許經臺灣
    基隆地方法院檢察署觀護人通知其採驗尿液送驗，經由台灣尖端先進生技醫藥股
    份有限公司濫用藥物檢驗中心以（ＥＩＡ）酵素免疫分析法為初步檢驗，再以（
    ＧＣ＼ＭＳ）氣相層析質譜儀為確認檢驗，確呈嗎啡之陽性反應，有該公司出具
    之濫用藥物檢驗報告一紙在卷。並經原審法院送請法務部調查局複驗，採較精密
    之螢光偏極免疫分析法及氣相層析質譜儀分析法，經檢驗結果，亦呈嗎啡陽性反
    應，亦有該局檢驗通知書在卷，均如前述。被告之尿液經多次鑑驗均呈嗎啡陽性
    反應，已無疑問，顯見被告確有施用第一級毒品海洛因犯行無誤。被告雖辯稱伊
    因罹患多種疾病，長期服用之中、西藥含有海洛因成分以致影響尿液檢驗結果云
    云。惟查：經原審法院將被告提出所服用之中西藥送法務部調查局鑑驗結果，送
    驗藥物均無毒品反應，人體服用上開送驗藥物所排尿液，亦不會驗出任何嗎啡陽
    性反應，此經該局檢驗明確如前。況查被告空言辯稱因病服用藥物云云，惟並未
    提出任何因上開病症經醫師處方上開藥物之證明以供查證，空言否認，自不足採
    。原審依法裁定被告令入送勒戒處所觀察、勒戒，並無不當，本件抗告為無理由
    ，應予駁回。
五、據上論斷，依刑事訴訟法第四百十二條，裁定如主文。
中    華    民    國      九十二     年     二        月     二十六    日
                            臺灣高等法院刑事第十庭
                                審判長法  官  溫  耀  源
                                      法  官  吳      燦
             法  官  何  菁  莪
右正本證明與原本無異。
不得再抗告。
                                      書記官  鐘  麗  芳
中      華      民      國    九十二    年      三      月      三      日


司法院資訊處製作；財團法人民間司法改革基金會備份。
